臺灣高等法院高雄分院刑事判決　　　　　　　　九十一年度重上更(三)字第六七號
　　上　訴　人
　　即　被　告　乙○○
　　指定辯護人　本院公設辯護人李佩娟
右上訴人因違反麻醉藥品管理條例等案件，不服臺灣高雄甲方法院八十五年度訴字第
二七四號中華民國八十五年二月六日、十五日第一審判決（起訴案號：臺灣高雄甲方
法院檢察署八十四年度偵字第一六三八九、二四八一五號），提起上訴，判決後，經
最高法院第三次發回，本院判決如左：
    主  文
原判決關於乙○○非法販賣化學合成麻醉藥品及定執行刑部分撤銷。
乙○○共同連續非法販賣化學合成麻醉藥品，處有期徒刑伍年貳月。
    事  實
一、乙○○意圖營利，與一不詳姓名之成年男子，共同基於非法販賣化學合成麻醉藥
    品安非他命之概括犯意，自民國八十四年七月間某日起至八十四年八月十四日止
    ，在高雄市○○○路一七四號乙○○經營之「民主檳榔攤」，連續將安非他命販
    賣予李建輝（現更名為李志宗）、葉維典三次，李建輝、葉維典二人每次均共同
    出資並一同前往上開檳榔攤，由李建輝出面與乙○○接洽購買，議定數量及價格
    後，乙○○再打電話通知上開不詳姓名之成年男子將安非他命送至上開檳榔攤，
    交由乙○○轉交予李建輝，乙○○以此方式牟利，其中第一次售予李建輝安非他
    命三包，價錢為新台幣（下同）五千元，第二次再售予安非他命三包，價錢亦為
    五千元，第三次則於八十四年八月十四日售予安非他命八包，總價一萬四千元。
    嗣於八十四年八月十八日下午六時十分許，在高雄市前鎮區○○○路一三一巷二
    十之四號，為警在李建輝臥室內搜索查獲安非他命八小包，李建輝、葉維典於警
    訊時均供稱其二人所施用之安非他命係共同出資並一同前往上開檳榔攤向乙○○
    購買，警方遂於八十四年八月十八日晚上十時五十分許，在上開檳榔攤查獲乙○
    ○。
二、案經高雄縣警察局移送臺灣高雄甲方法院檢察署檢察官偵查起訴。
    理  由
一、訊據上訴人即被告乙○○坦承於前開時甲經營「民主檳榔攤」等情不諱，惟矢口
    否認有非法販賣化學合成麻醉藥品安非他命犯行，辯稱：我不認識李建輝、葉維
    典，也沒有販賣安非他命云云。經查：
(一)右揭事實，迭據同案被告李建輝、葉維典於警訊、偵查、原審及本院審理中供述
    綦詳。李建輝於警訊時供稱：我所吸食之安非他命是向一位不知姓名之男子所購
    買，是與葉維典共同出資一人一半，每當我需要時就到高雄市○○○路一七四號
    前民主檳榔攤向乙○○購買，先付錢，由其打電話叫人送安非他命來，再轉交給
    我，為警查扣之八包安非他命是八十四年八月十四日向乙○○購得等語（警卷第
    四頁正、背面），其於檢察官偵查中亦供稱：安非他命是在三多路民主檳榔攤向
    乙○○購買，在檳榔攤交貨，我去檳榔攤找乙○○，他還要打電話給別人，送安
    非他命來等語（八十四年度偵字第一六三八九號偵查卷第十三頁背面、第十四頁
    正面），於原審亦供稱：安非他命是在三多路民主檳榔攤向乙○○購買，每包二
    、三千元，是我與葉維典一起去乙○○之檳榔攤買的，每人各出一半，共有三次
    ，是在去年七月、八月間購買等語（原審卷第五二頁反面）。而同案被告葉維典
    於警訊時供稱：每次購買安非他命都是由我與李建輝共同合夥出資，一起至高雄
    市○○路民主專業檳榔攤，由李建輝與檳榔攤老闆接洽購買安非他命，並當場一
    手交錢，一手交貨，被查獲之安非他命是向檳榔攤老闆購買後，沒有吸完所留下
    ，我曾於八十四年七月份及八月份總共向乙○○購買安非他命三次等語（警卷第
    五頁背面、第六頁），於檢察官偵查中亦供稱：向乙○○買過三次安非他命，我
    和李建輝一起去的，在三多路民主檳榔攤等語（偵查卷第十四頁正面）。李建輝
    、葉維典於警訊、檢察官偵查中及原審法院審理中始終一致供述向被告購買安非
    他命，其二人於警訊中並當場指認確係向被告乙○○購買安非他命（警卷第四、
    六頁）。而被告於警訊時亦供稱：與李建輝見過兩、三次面，並無任何仇恨等語
    （警卷第一頁背面），李建輝、葉維典與被告素無怨隙，衡情應無設詞誣陷被告
    之可能，其二人之指訴，應堪採信。被告嗣於偵審中改稱：我不認識李建輝、葉
    維典，可能協助選舉與人有恩怨挾怨報復云云（偵查卷第三九頁背面），顯係避
    重就輕之詞，不足採信。
(二)被告於警訊時為警採集尿液送鑑定結果呈甲基安非他命陽性反應，有高雄市立凱
    旋醫院八十四年九月一日高市凱醫檢字第三七三一號尿液檢驗成績書一份在卷可
    憑（八十六年度偵字第一六三八九號第三四頁），足證被告確有施用安非他命之
    行為。參諸常情，施用安非他命者因施用需要而常與販毒者接洽，進而與販毒者
    聯線成為下游販毒者，憑藉販賣安非他命圖利以籌措資金供其本人繼續施用毒品
    之情形，所在多有。被告因沾染施用安非他命惡習，進而販售安非他命圖利，實
    有可能，因此，李建輝、葉維典指訴被告販賣安非他命，應屬真實可信。此外，
    並有李建輝、葉維典共有之安非他命八小包（驗後毛重七．七五公克）扣案可資
    佐證，李建輝、葉維典均稱該扣案之安非他命係向被告所購買等語明確，而該扣
    案之白色結晶體八小包，經送高雄醫學院附設中和紀念醫院檢驗結果認定係甲基
    安非他命，有該院八十九年一月二十五日編號Ｈ８９０００９號檢驗報告單一份
    在卷可憑（本院更(二)卷第五八頁），再者，葉維典、李建輝二人於警訊及檢察官
    偵查中均供承有非法吸用安非他命之犯行，而葉維典於警訊時所採之尿液，亦經
    高雄市立凱旋醫院檢出有甲基安非他命陽性反應，此有該局八十四年九月一日高
    市凱醫檢字第三七三一號尿液檢驗成績書一份在卷可憑（八十六年度偵字第一六
    三八九號第三四頁），益徵李建輝、葉維典指述向被告購買安非他命施用等情，
    顯非虛妄。
(三)關於被告販賣安非他命予李建輝、葉維典之次數及價格，李建輝於警訊中稱：「
    大約購得十三次，每次三包代價六千元。」、於偵查中稱：「買過十幾次，一次
    五、六千元，三包。」、於原審則稱：「第一次買一包，價錢二千元，第二次買
    三包，每包三千元，第三次買八包，總價一萬五千元，共有三次」等語（原審卷
    第五三頁、五二頁反面），而葉維典於警訊稱：「向乙○○購買安非他命三次，
    每次均五千元。」、於偵查中亦稱：「向乙○○買過三次，每次五、六千元，有
    三包。」，本院審理中，李建輝則稱：「我們兩人合資買三次，都是一人出一半
    ，警察局筆錄錯了，我跟被告認識不是很久，不可能買十三次。第一、二次大約
    各買五千元，一人出二千多元。第三次比較多，大約是一萬四千元，也是一人出
    一半。」，葉維典則稱：「每次都是一人出一半。我在警察局說的沒有錯，每次
    買五千元，第三次量比較多，大約一萬四千元。」（本院卷第四六頁）。
(四)綜觀李建輝、葉維典上開歷次陳述，葉維典始終均稱向乙○○購買安非他命三次
    ，而李建輝則先後陳稱十三次、十餘次、三次，李建輝所稱向乙○○購買三次部
    分核與葉維典陳述之情節相符，此部分堪予採信，至李建輝所稱超過三次部分則
    無其他佐證，尚難遽予認定，準此，被告販賣安非他命予李建輝之次數，應以李
    建輝、葉維典一致指訴之三次為憑。
(五)售價部分，李建輝、葉維典於警偵訊中均一致陳稱每次購買三包五千元或六千元
    等語，此部分應堪採信並從有利於被告之認定以較低金額之五千元為據，惟其二
    人所稱五、六千元應係指第一、二次購買之價格，因李建輝為警查獲之安非他命
    八包，李建輝指稱係於八十四年八月十四日向被告購得，該扣案之安非他命高達
    八包，與李建輝、葉維典歷次供述之三包較多，價格應不止五、六千元，李建輝
    、葉維典另稱：「第三次量比較多，大約一萬四千元。」應屬實情，葉維典於警
    偵訊中未針對第三次購買價格為特別陳述，不能因此遽認其供詞全然不可採信，
    又李建輝於原審供稱：第三次售價一萬五千元云云，核與其於警訊、本院及葉維
    典於本院所述不符，尚難酌採，另李建輝於原審稱：第一次買一包，價錢二千元
    ，第二次買三包，每包三千元云云，亦與其歷次之陳述迥異，此部分殊無可採。
    綜合上情，應認為被告第一、二次售予李建輝之安非他命價格各為五千元，第三
    次則為一萬四千元。再被告與李建輝、葉維典，並非至親好友，而非法販賣安非
    他命之法定刑甚重，被告殊無甘冒重刑而以其購買安非他命之原價或虧本轉售予
    李建輝、葉維典之可能，因此，被告非法販賣安非他命予李建輝、葉維典，衡情
    應有賺取差價，被告有營利之意圖，殆無疑義。
(六)綜上所述，被告所辯，核係卸責之詞，不足採信。事證明確，被告犯行洵堪認定
    。
二、按被告犯罪行為後，毒品危害防制條例業於八十七年五月二十日公布施行，該條
    例將安非他命列為第二級毒品管制，依該條例第四條第二項規定販賣第二級毒品
    罪之法定刑為「處無期徒刑或七年以上有期徒刑，得併科新臺幣七佰萬元以下罰
    金」。而修正前麻醉藥品管理條例第十三條之一第二項第一款規定非法販賣麻醉
    藥品罪法定刑為「處五年以上有期徒刑，得併科五萬元以下罰金」，經比較新舊
    法結果，以修正前麻醉藥品管理條例規定之非法販賣麻醉藥品罪法定刑較輕，依
    刑法第二條第一項但書規定應適用較有利於被告之修正前麻醉藥品管理條例規定
    處斷。核被告所為，係犯修正前麻醉藥品管理條例第十三條之一第二項第一款之
    非法販賣化學合成麻醉藥品罪。被告多次非法販賣安非他命行為，時間緊接，反
    覆為之，所犯又係同一罪名之罪，顯係基於概括之犯意，應依連續犯規定論以一
    罪，並加重其刑。被告先後多次非法持有安非他命之低度行為應為販賣之高度行
    為所吸收，不另論罪。被告與前開送安非他命至「民主檳榔攤」之不詳姓名成年
    人間，有犯意聯絡及行為分擔，為共同正犯。
三、被告犯罪事證既明，原審予以論罪科刑，固非無見，惟查：(一)原審未及比較新舊
    法（即修正前麻醉藥品管理條例與毒品危害防制條例），而逕依麻醉藥品管理條
    例第十三條之一第二項第一款規定論罪科刑，自有未合。(二)被告與送安非他命至
    「民主檳榔攤」之不詳姓名成年人間，有犯意聯絡及行為分擔，原審未論以共同
    正犯，亦有未合。被告上訴意旨否認犯罪並指摘原判決不當，雖無理由，惟原判
    決既有可議之處，自應由本院將原判決關於被告非法販賣化學合成麻醉藥品暨執
    行刑部分撤銷改判。爰審酌被告明知安非他命為害甚重，猶販賣圖利，犯罪所生
    危害非輕，惟念其販賣對象不多，數量非鉅，犯罪情節尚非重大等一切情狀，量
    處有期徒刑五年二月，以資警惕。
四、公訴意旨另謂：被告另自八十四年七月間起至八十四年八月十三日止，在高雄市
    ○○○路一七四號民主檳榔攤，非法販賣安非他命予李建輝（指單獨一人部分）
    ，前後共十餘次云云。被告堅決否認有此部分犯行，經查：李建輝於警訊時固曾
    指稱：與葉維典共同出資一人一半，大約購得十三次云云，於偵查中亦稱：向乙
    ○○買過安非他命十幾次云云；但葉維典於警偵訊及本院供稱：與李建輝合資共
    向乙○○購買安非他命三次等語，且李建輝於原審及本院亦陳稱：與葉維典共同
    向乙○○購買三次安非他命等語（原審卷第五三頁正面、本院卷第四六頁），因
    此，除李建輝於警偵訊中之指證外，查無其他證據足以佐證被告確有公訴意旨所
    指犯行，應認為不能證明被告有此部分犯罪，惟公訴人認此部分與前開論罪科刑
    部分，有連續犯之裁判上一罪關係，爰不另為無罪之諭知，附此敘明。
五、同案被告蘇鴻成部分及被告非法吸用化學合成麻醉藥品罪部分，業經本院前審判
    處罪刑確定在案，不另論述。
據上論結，應依刑事訴訟法第三百六十九條第一項前段、第三百六十四條、第二百九
十九條第一項前段，修正前麻醉藥品管理條例第十三條之一第二項第一款，刑法第十
一條前段、第二條第一項但書、第二十八條、第五十六條，判決如主文。
本案經檢察官劉文水到庭執行職務。
中      華      民      國      九十一    年      九      月     十一   日
                              臺灣高等法院高雄分院刑事第六庭
                  審判長法官  王憲義
                                        法官  張意聰
                                        法官  范惠瑩
右正本證明與原本無異。
如不服本判決應於收受本判決後十日內向本院提出上訴書狀，其未述上訴理由者，
並得於提起上訴後十日內向本院補提理由書狀（均須按他造當事人之人數附繕本)「
切勿逕送上級法院」。
                                      書記官  馬蕙梅
中      華      民      國      九十一    年      九      月     十二   日
附錄本判決論罪科刑法條：
修正前麻醉藥品管理條例第十三條之一第二項第一款
  違反前條之規定，其屬於第二項第四款之麻醉藥品者，依左列規定處罰：
  一、非法輸入、製造、運輸、販賣者，處五年以上有期徒刑，得併科五萬元以下罰
      金。
